【裁判字號】    99,易,1038
【裁判日期】    990720
【裁判案由】    公共危險等
【裁判全文】
臺灣高雄地方法院刑事判決              99年度易字第1038號
公  訴  人  臺灣高雄地方法院檢察署檢察官
被      告  甲○○
選任辯護人  郭家祺律師
上列被告因公共危險等案件，經檢察官提起公訴（98年度偵字第
17312 號），被告於本院準備程序中為有罪之陳述，經合議庭裁
定依簡式審判程序審理，判決如下：
    主  文
甲○○犯恐嚇危害安全罪，處有期徒刑貳月，如易科罰金，以新
臺幣壹仟元折算壹日；又犯漏逸煤氣罪，處有期徒刑貳月，如易
科罰金，以新臺幣壹仟元折算壹日。應執行有期徒刑參月，如易
罰金，以新臺幣壹仟元折算壹日。緩刑貳年。並於刑之執行前，
令入相當處所，施以監護壹年。
    事  實
一、甲○○於民國98年6 月7 日上午7 時許，至高雄市○鎮區○
    ○街30巷1 號乙○○住處門口，欲向乙○○商借新臺幣（下
    同）1,000 元未果，竟基於恐嚇危害安全之犯意，向乙○○
    恫稱：「最好小心一點，我要讓你全家死光光」等語，以此
    加害生命、身體之事，恐嚇乙○○，使乙○○心生畏懼，致
    生危害於安全（另公然侮辱部分，業經乙○○具狀撤回告訴
    ，本院另行審結），乙○○家人見狀遂報警處理。嗣高雄市
    政府警察局前鎮分局草衙派出所員警吳衍璊等人據報前往現
    場處理時，因甲○○已返回衙仁街30巷6 號住處內，員警敲
    門欲請閉門不出之甲○○出面，甲○○竟打開置於住處內之
    桶裝瓦斯開關，使煤氣漏逸外洩，並揚言欲引爆瓦斯。因瓦
    斯煤氣經甲○○打開後旋即瀰漫屋內，如使人吸入易造成缺
    氧昏迷、窒息死亡，倘驟遇火星將有引燃煤氣爆炸之可能，
    對附近住戶及該處附近之車輛、行人等之生命、身體、財產
    均造成威脅，致生公共危險。嗣經警請甲○○親友至上址勸
    導，始未釀成災禍，並扣得瓦斯桶1 桶。
二、案經乙○○訴由高雄市政府警察局前鎮分局報告臺灣高雄地
    方法院檢察署檢察官偵查起訴。
    理  由
一、按本件被告甲○○所犯係死刑、無期徒刑、最輕本刑為3 年
    以上有期徒刑以外之罪，其於準備程序就前揭被訴事實為有
    罪之陳述，經告知簡式審判程序之旨，並聽取其與公訴人之
    意見後，本院認無不得或不宜改依簡式審判程序進行之處，
    爰依刑事訴訟法第273 條之1 第1 項、第284 條之1 ，裁定
    本件進行簡式審判程序，合先敘明。
二、上揭事實，業據被告於本院審理中坦承不諱，與證人乙○○
    、證人即被告之大哥吳盈智於警詢、偵訊時證述之情節互核
    一致，復有高雄市政府警察局前鎮分局扣押筆錄、扣押物品
    目錄表、扣押物品代保管條清冊、員警工作紀錄簿、受理各
    類案件紀錄簿各1 紙、監視錄影器翻拍照片及現場照片共12
    張等證據附卷可稽（警卷第13頁至第16頁、第18頁、第22頁
    至第27頁、第29頁、第30頁），足認被告任意性自白與事實
    相符，本件事證明確，被告犯行堪予認定，應予依法論科。
三、按瓦斯氣體乃煤氣之一種，係易燃氣體，一經點燃即會產生
    氣爆而危害公共安全。故核被告所為，係犯刑法第305 條之
    恐嚇危害安全罪及同法第177 條第1 項之漏逸媒氣罪。又被
    告患有輕度精神障礙，有中華民國身心障礙手冊影本1 紙在
    卷供查（警卷第21頁），且經本院送請行政院衛生署嘉南療
    養院鑑定被告案發當時之精神狀態，鑑定結果認：「‧‧‧
    個案（即被告）目前的智能屬中上或中等的程度，‥患有雙
    相情感疾患【即『情感性精神病』、『躁鬱症』】，且常以
    躁症為主呈現，時間已10餘年‥目前並無證據顯示王員（即
    被告）就犯行時，受精神病症狀（如：妄想、命令式幻覺等
    ）之直接影響；惟對照其過往躁症發作之症狀【情緒不穩定
    、酗酒、亂花錢、多話、易怒、與家人『對立』、謾罵、暴
    力行為、活動量大、睡眠需求減少、誇大妄念】與其人格特
    質【自青春期即較衝動、常與他人衝突、打架】，其出現恐
    嚇、辱罵、漏逸瓦斯煤氣等行為，應與當時其已處於躁鬱症
    之『躁期』有關，且當時其有大量飲酒行為，其行為之控制
    能力更弱。故就司法精神醫學而言，整體評估王員當時之精
    神狀態，其在當時外界事務之知覺理會、判斷作用能力及行
    為控制能力，相較於普通人平均程度顯然減退，其辨識行為
    違法或依其辨識而行為之能力已顯著減低之情形」等情，復
    有該院99年5 月20日嘉南司字第0990003605號函暨檢附司法
    精神鑑定報告書可參（本院審訴卷第114 頁至第121 頁）。
    本院參酌上開鑑定結果及被告罹患精神障礙「躁鬱症」，且
    案發時應已處於「躁鬱症」之「躁期」，情緒及行為之控制
    能力明顯減弱，足認其業因前開因素，致其辨識行為違法或
    依其辨識而行為之能力，顯著減低，爰依刑法第19條第2 項
    之規定減輕其刑。爰審酌被告明知一般家用桶裝之煤氣，一
    經漏逸容易引燃蔓延氣爆，並造成人員及財產重大傷亡，竟
    在住家密集之自宅屋內，持桶裝瓦斯瓶與員警對峙，並故意
    漏逸煤氣，無視其他人之生命、身體、財產安全，率意為之
    ，對社會公共安全之危害非輕，幸經勸阻始未釀成災禍，行
    為確有可議之處，惟念其案發時辨識行為違法或依其辨識而
    行為之能力已顯著減低，且犯後坦承犯行，亦無前案紀錄，
    素行尚佳，暨衡量其犯罪動機、手段、目的等一切情狀，分
    別量處如主文所示之刑，並定應執行刑如主文所示，及諭知
    易科罰金之標準。
四、另按我國刑法採刑罰與保安處分雙軌制度，在刑罰之外，特
    設保安處分專章（第12章），對於具有犯罪危險性者施以矯
    正、教育、治療等適當處分，以防止其再犯，危害社會安全
    。刑法第87條第2 項規定：「因有第19條第2 項及第20條之
    原因，其情狀足認有再犯或危害公共安全之虞時，於刑或之
    執行完畢或赦免後，令入相當處所，施以監護。但必要時，
    得於刑之執行前為之」。該條所定之監護處分，性質上有監
    禁與保護之雙重意義，一方面使受處分人與社會隔離，以免
    危害社會；他方面給予適當治療，使其回歸社會生活。是因
    有刑法第19條第2 項情形而減輕其刑者，法院衡酌行為人之
    危險性，認為有危害公安之虞，為達到防衛社會之目的，有
    對其採取隔離、保護與治療措施之必要，即得一併宣告監護
    處分。本件被告依上開司法精神鑑定報告書所載：「‥雖目
    前王員之家庭系統尚可提供部分之支持，然以其過去曾多次
    因不規則服藥導致症狀復發而多次住院，且曾有數次嚴重衝
    動行為，加以其合併長期酒精依賴，以其目前的狀況而言，
    需要規則服藥、定期追蹤、返診及酒精戒癮。復對照其對家
    庭方面之陳述，顯見其家庭缺乏適當之監督功能。雖王員有
    精神疾病，惟目前之精神狀態尚屬穩定未發作期，尚無刑前
    治療之必要，但建議王員除應負之相關刑責外，如在獄中即
    應持續接受精神科藥物治療；而在刑後、刑之假釋、緩刑、
    赦免或緩起訴後，宜考慮安排其在適當之精神醫療院所接段
    至少3 個月之監護處分，以接受完整之治療，協助穩定其精
    神症狀‥」等語，顯見被告若未有醫療資源及相關治療介入
    ，其「躁鬱症」再犯之可能性高，因其家庭系統缺乏監督之
    功能，並參以被告現未婚1 人獨居且未與父母親同住，其家
    人無暇照顧被告，故於缺乏親人監督持續治療並服藥之情況
    下，不無因飲酒及「躁鬱症」發作之影響，而有再犯之虞，
    故為預防其未來因上開病情之影響而出現類似之危險行為，
    宜接受持續規則之精神評估與治療，故本院認有必要依刑法
    第87條第2 項、第3 項前段之規定，宣告被告應於刑之執行
    前，令入相當處所，施以監護1 年，期依保安處分執行法第
    46條、第47條之規定，至指定之精神病院、醫院、慈善團體
    及其最近親屬或其他適當處所，予以適當治療，並監視其行
    動，以資照顧，以避免被告之行為對於其個人及社會造成難
    以預料之危害。又本院考量被告前無犯罪紀錄，有臺灣高等
    法院被告前案紀錄表附卷可查，且被害人並具狀請求就被告
    其餘犯行予以從輕量刑或緩刑之判決，給予被告自新機會等
    語，復有被害人撤回告訴聲請狀1 紙可憑（本院審訴卷第
    101 頁）；另佐以被告罹患「躁鬱症」，依上開司法精神鑑
    定報告書所述此種患者面臨壓力增加或環境改變時，發病率
    即明顯增加之情形，而被告亦陳稱自案發至今「滴酒未沾」
    ，並有定期服藥之情形（鑑定報告書第5 頁，本院卷第21頁
    背面），本院綜合上開各情，信其歷此次偵、審程序、刑之
    宣告及刑前之監護處分，應能知所警惕，是其宣告之刑，以
    暫不執行為適當，爰併予宣告緩刑2 年，以啟自新。
五、至扣案之桶裝瓦斯鋼瓶1 個，雖為被告犯罪所用之物，惟目
    前瓦斯鋼瓶係消費者支付押金予媒氣行，再由媒氣行填充瓦
    斯後販售予消費者，如消費者不再使用時，媒氣行則回收瓦
    斯鋼瓶再退還押金予消費者，是桶裝瓦斯鋼瓶應為媒氣行所
    有，非屬被告所有，爰不予沒收之諭知，公訴人認應依刑法
    第38條第1 項第2 款之規定宣告沒收，容有誤會，附此敘明
    。
據上論斷，應依刑事訴訟法第273 條之1 第1 項、第284 條之1
、第299 條第1 項前段，刑法第305 條、第177 條第1 項、第19
條第2 項、第41條第1 項、第51條第5 款、第74條第1 項第1 款
、第87條第2 項、第3 項，刑法施行法第1 條之1 ，判決如主文
。
本案經檢察官黃子宜到庭執行職務。
中    華    民    國    99    年    7     月    20    日
                  刑事第十二庭  法  官  林勳煜
以上正本證明與原本無異。
如不服本判決應於收受本判決後10日內向本院提出上訴書狀，其
未敘述上訴理由者，並得於提起上訴後10日內向本院補提理由書
狀（均須按他造當事人之人數附繕本）「切勿逕送上級法院」。
中    華    民    國    99    年    7     月    20    日
                                書記官  莊正彬
附錄本判決論罪法條
中華民國刑法第177條
（漏逸或間隔氣體罪）
逸或間隔蒸氣、電氣、煤氣或其他氣體，致生公共危險者，處3
年以下有期徒刑、拘役或3 百元以下罰金。
而致人於死者，處無期徒刑或7 年以上有期徒刑。致重傷者，處
3 年以上10年以下有期徒刑。
中華民國刑法第305條
（恐嚇危害安全罪）
加害生命、身體、自由、名譽、財產之事，恐嚇他人致生危害於
安全者，處2 年以下有期徒刑、拘役或3 百元以下罰金。

司法院資訊處製作；財團法人民間司法改革基金會備份。
